【裁判字號】    99,易,1191
【裁判日期】    991103
【裁判案由】    傷害等
【裁判全文】
臺灣臺南地方法院刑事判決              99年度易字第1191號
公  訴  人  臺灣臺南地方法院檢察署檢察官
被      告  甲○○
上列被告因傷害等案件，經檢察官提起公訴（99年度偵字第1020
7號），本院判決如下：
    主  文
甲○○犯恐嚇危害安全罪，處拘役貳拾日，如易科罰金，以新臺
幣壹仟元折算壹日；又犯毀損罪，處拘役肆拾日，如易科罰金，
以新臺幣壹仟元折算壹日；又犯傷害罪，處拘役伍拾日，如易科
罰金，以新臺幣壹仟元折算壹日；又犯強制未遂罪，處拘役貳拾
日，如易科罰金，以新臺幣壹仟元折算壹日；又犯傷害罪，處有
期徒刑伍月，如易科罰金，以新臺幣壹仟元折算壹日；拘役部分
應執行拘役陸拾日，如易科罰金，以新臺幣壹仟元折算壹日。
    事  實
一、甲○○係乙○○之同居男友，2人間具有家庭暴力防治法第3
    條第2款所定之家庭成員關係。甲○○於民國99年6月22日20
    時許，在其位於臺南縣安定鄉六嘉村六塊寮2之12號住所內
    ，酒後無故以加害生命之事，出言恐嚇乙○○稱：要讓妳死
    等語，致使乙○○心生畏懼。甲○○另基於毀損之犯意，拿
    挖土農具砸壞乙○○停在屋外之車號8R-2872號自小客車後
    擋風玻璃。乙○○因阻止甲○○砸車未果，遂進入屋內打電
    話報警，甲○○竟又基於傷害他人身體之犯意，徒手掐住乙
    ○○脖子，致其受有「頸部挫傷」之傷害。嗣臺南縣警察局
    善化分局港口派出所警員陳信忠據報到場處理，欲請乙○○
    隨同至派出所製作筆錄，因乙○○表示欲搭乘員警之巡邏車
    至派出所，而甲○○不同意乙○○搭乘巡邏車至派出所，要
    乙○○與其一同前往派出所製作筆錄，竟又向乙○○恐嚇稱
    ：如果妳與員警離開，不與我一同到派出所，就要將妳的自
    小客車打爛等語，使乙○○心生畏懼，並以此脅迫乙○○行
    與其共同至警局之無義務之事。因甲○○不斷阻撓乙○○，
    不讓乙○○與陳信忠警員離開，陳信忠警員即上前阻止甲○
    ○，甲○○竟於前揭屋外，不特定人得出入之場所，對於依
    法執行職務之警員陳信忠當場以穢語：「幹你娘」等語加以
    侮辱，並出手與陳信忠警員拉扯，將陳信忠推倒在地，復以
    手勾住陳信忠的脖子及於陳信忠倒地時，抓住陳信忠的腳部
    拖行，致陳信忠警員受有「左手腕、右肘及左膝淺層性損傷
    」等傷害，以此強暴方式，妨害警員陳信忠依法執行職務，
    後經陳信忠警員呼叫支援警力到場將甲○○依現行犯逮捕而
    不遂，乙○○始得乘坐員警之巡邏車至警局製作筆錄。
二、案經陳信忠警員、乙○○訴由臺南縣警察局善化分局報告臺
    灣臺南地方法院檢察署檢察官偵查終結提起公訴。
    理  由
一、上開事實，業據被告甲○○於本院最後審理中坦承不諱，核
    與其於警詢、檢察官偵查及本院準備程序中之供述大致相符
    (除對於警員侮辱及傷害部分外)，且與證人即告訴人乙○○
    於警詢(見警卷第6-9頁)及檢察官偵查中經具結後之證言(見
    偵卷第29、30頁)，及證人即員警陳信忠於檢察官偵查中經
    具結之證言(見偵卷第30頁)相符。此外復有乙○○受傷就
    診之台灣基督長老教會新樓醫療財團法人診斷證明書(見警
    卷第18頁)、警員陳信忠職務報告書(見警卷第11頁)、
    受傷警員陳信忠於宏科醫院就診之診斷證明書(見警卷第19
    頁)、車號8R-2872號車號查詢車籍資料(見偵卷第26頁)、
    車號8R -2872號小客車於南都汽車股份有限公司為修復估
    價之估價單(見偵卷第25頁)及車號8R-2872號自小客車毀
    損照片(見警卷第24、25頁)、員警陳信忠受傷情形照片(
    見警卷第21、22頁)等附卷足憑。又被告於警詢中供稱：員
    警到場時我有表示要與乙○○同行，一起到警局，但乙○○
    不同意要乘坐巡邏車，我承認有向乙○○表示要打爛其所有
    的自小客車等語(見警卷第3頁)。證人即告訴人乙○○於警
    詢中證稱：員警要帶我回派出所製作筆錄，當下我表示要坐
    巡邏車前往，但是甲○○要跟我一同前往派出所，甲○○就
    恐嚇我等語(見警卷第8頁)，2者供述互核相符完全一致，因
    此足認被告係以砸壞乙○○之車輛等語為脅迫之手段，以使
    乙○○行與被告共同前往警局製作筆錄無義務之事，公訴意
    旨稱被告為阻止乙○○前往製作筆錄乙節，爰以更改。再被
    告以上揭穢語辱罵執勤員警陳信忠，並將陳信忠警員推倒在
    地，以手鎖住陳警員脖子及抓住陳警員腳部拖行乙節，業據
    被告於警詢中坦承：我很生氣就罵處理員警，並用手鎖住員
    警的脖子，致雙方倒地，因當時很生氣，究竟罵什麼我也不
    記得了等語(見警卷第4頁)。證人即告訴人乙○○分別於警
    詢及檢察官偵查中經具結後證稱：甲○○以手推倒處理員警
    ，與員警拉扯，又以三字經幹你娘罵員警，當員警爬起來時
    我發現處理員警有擦挫傷的傷痕等語(見警卷第8、9頁、偵
    卷第30頁)，核與證人即陳信忠警員所製作之職務報告及於
    檢察官偵查中經具結後證述被害之情節相符(分見警卷第11
    頁、偵卷第30、31頁)。再經本院勘驗員警提供之現場錄影
    畫面結果顯示，被告有多達8次以幹你娘之穢語辱罵陳信忠
    警員，並於錄影畫面所示10:08~10:23間顯示陳警員與被告
    均倒地，陳警員以單手撐地，被告以左手勾住陳警員之脖子
    ，使陳警員無法動彈；另於10:55~11:02間顯示陳警員倒地
    坐在地上，被告以雙手抓住陳警員的左腳，將其向後拖行至
    畫面外等情，有本院勘驗筆錄附卷可稽(見本院卷第24、25
    頁)，足認被告上開任意性之自白與事實相符，本案事證明
    確，被告罪行堪以認定，應予依法論科。
二、按刑法第304條第1項以強暴、脅迫使人行無義務之事或妨害
    人行使權利之強制罪，其所謂脅迫，與刑法第305條以加害
    生命、身體、自由、名譽、財產之事，恐嚇他人致生危害於
    安全之危害安全罪之所謂恐嚇，均係以使人生畏怖心為目的
    ，而將加惡害之旨通知於被害人之行為，雖脅迫行為，須加
    害人對被害人有所挾而強迫之舉動時，始克成立，而恐嚇行
    為，有時不必對被害人本人為恐嚇之行為，即無論直接或間
    接之恐嚇行為，若致被害人生危害安全者，均可構成，其手
    段上稍有不同（參見各該法條之立法理由），但就脅迫與恐
    嚇行為，二者均旨在使被害人發生畏怖心之行為本質而言，
    並無不同，從而行為人以使被害人行無義務之事或妨害被害
    人行使權利為目的，而以加害被害人之生命、身體、自由、
    名譽、財產之事，恐嚇被害人，致生危害於安全者，該恐嚇
    行為應包含在脅迫行為之觀念之內，如已該當刑法第304條
    第1項之要件時，只能論以該條之強制罪，不能再論以刑法
    第30 5條之危害安全罪，最高法院90年台上字第5409號著有
    判決可稽，查被告為使告訴人乙○○不搭乘巡邏車而與其一
    同到派出所，而恐嚇以不從就要將其小客車打爛等語之脅迫
    方式，使乙○○行無義務之事，依上揭最高法院見解自應論
    以強制犯行，而非恐嚇犯行；次按刑法第135條第1項之罪，
    以對於公務員依法執行職務時，施強暴脅迫為要件。此之所
    謂強暴，係指最廣義之解釋，指一切有形力之行使，不論直
    接或間接，對人或對物者，凡以公務員為目標，不論直接或
    間接施以暴行，尚未成傷，或利用對物之暴行，其結果影響
    及於公務員之執行職務者，均屬之。復按所謂侮辱者，係指
    以言語或舉動相侵慢而言，亦即直接對人責罵、嘲笑或其他
    表示，足以減損特定人之聲譽，查被告在不特定人得以共見
    共聞之上開場所，以「幹你娘」等語辱罵陳警員，衡情已使
    陳警員感到難堪、不快，並減損陳警員之聲譽及人格。而被
    告對陳警員依法執行職務時，當場以「幹你娘」（台語）等
    語侮辱之；並以手推陳警員倒地，以手鎖住陳警員脖子及抓
    住腳部拖行，致陳警員受有前傷害，確已構成以強暴方式妨
    害陳警員依法執行職務之行為，均先予敘明。
三、核被告甲○○以要讓妳死等語出言恐嚇乙○○，所為係犯刑
    法第305條之恐嚇危害安全罪；以挖土農具砸壞乙○○所有
    小客車後擋風玻璃，所為係犯刑法第354條之毀損罪；以手
    掐住乙○○脖子，致乙○○受有「頸部挫傷」之傷害，所為
    係犯刑法第277條第1項之傷害罪；為使乙○○與其一同前往
    派出所，向其恐嚇稱：要將小客車打爛等語，因遭警逮捕而
    不遂，所為係犯刑法第304條第2項、第1項之強制未遂罪，
    被告被告已著手強制行為之實施，因為警逮捕未生犯罪之結
    果為未遂犯，爰依刑法第25條第2項後段之規定減輕其刑，
    公訴意旨稱被告係犯刑法第305條之恐嚇危害安全罪，尚有
    未洽，爰依法變更起訴法條。又對依法執行職務之警員陳信
    忠當場以「幹你娘」等穢語加以侮辱，所為係犯刑法第140
    條之侮辱公務員罪及刑法第309條之公然侮辱罪；復出手與
    依法執行職務之警員陳信忠拉扯，將陳信忠推倒在地，復以
    手勾住陳信忠的脖子及於陳信忠倒地時，抓住陳信忠的腳部
    拖行，致陳信忠警員受有「左手腕、右肘及左膝淺層性損傷
    」等傷害，妨害警員陳信忠依法執勤職務，所為係犯刑法第
    刑法第277條第1項之普通傷害罪及刑法第135條第1項之妨害
    公務執行罪。被告係因阻撓乙○○至警局製作筆錄，為陳信
    忠警員阻止時心生不滿，始為上揭犯行，顯係基於同一犯意
    為之，而其中被告先後8次以幹您娘等穢語辱罵陳信忠警員
    ，係於時間空間之密接下，所為一個犯罪行為之數個動作，
    應論以接續犯。其餘部分則係以一行為，同時觸犯刑法第13
    5條第1項之妨害公務執行罪、刑法第277 條第1項之普通傷
    害罪、刑法第140條第1項之侮辱公務員罪及刑法第309條第1
    項之公然侮辱罪；屬一行為觸犯數罪名之想像競合犯，爰依
    刑法第55條前段之規定，從一重即刑法第227條第1項之傷害
    罪處斷，公訴人就被告傷害陳警員部分，認為應依刑法第
    135條第1項之妨害公務執行罪論處，尚有未洽，亦應依法變
    更起訴法條。被告所犯上開5罪間，犯意個別，行為互殊，
    應予分論併罰。復按家庭暴力防治法所稱家庭暴力，係指家
    庭成員間實施身體或精神上不法侵害之行為；所稱家庭暴力
    罪，係指家庭成員間故意實施家庭暴力行為而成立其他法律
    所規定之犯罪，家庭暴力防治法第2條第1款、第2款，分別
    定有明文。查被告與告訴人乙○○為同居男女朋友關係，業
    經被告與告訴人乙○○陳明在卷，是2人間具有家庭暴力防
    治法第3條第2款所稱家庭成員關係，核被告上開對於乙○○
    所為，分別屬於對家庭成員間實施精神及身體上不法侵害之
    行為，均該當家庭暴力防治法所稱之家庭暴力罪。爰審酌被
    告於員警依法執行勤務時口出穢言予以侮辱，其後甚至施以
    強暴，所為已妨害國家公權力正常之運作，藐視法治及挑戰
    執法公權力之心態及行為顯屬不該、犯罪後尤先矢口否認對
    於員警之妨害公務犯行，於最後審理中始坦承全部犯行，犯
    後態度尚非惡劣及告訴人等之傷勢、檢察官求刑等一切情狀
    ，爰分別量處如主文所示之刑，並分別諭知如易科罰金之折
    算標準，及就宣告拘役刑部分定應執行之刑，以資懲儆。至
    被告砸壞告訴人乙○○小客車所使用之挖土農具1支，並未
    扣案，且無證據足以證明係被告所有，而告訴人乙○○與被
    告同居一處，為免因沒收致使乙○○無法使用該農具，反使
    乙○○受害，爰不為沒收之宣告，附此敘明。
據上論斷，應依刑事訴訟法第299條第1項前段、300條，刑法第2
77條第1項、第304條第1項、第2項、第305條、第354條、第25條
第2項、第41條第1項前段、第55條、第51條第6款，刑法施行法
第1條之1，判決如主文。
本案經檢察官丙○○到庭執行職務。
中    華    民    國    99    年    11    月    3     日
                      刑事第十一庭  法  官  蔡直青
以上正本證明與原本無異。
如不服本判決應於收受本判決後10日內向本院提出上訴書狀，並
應敘述具體理由。如未敘述上訴理由者，應於上訴期間屆滿後20
日內向本院補提理由書狀（均須按他造當事人之人數附繕本）「
切勿逕送上級法院」。
                                    書記官  顏惠華
中    華    民    國    99    年    11    月    3     日
附錄本案論罪科刑法條：
中華民國刑法
第 277 條  （普通傷害罪）
傷害人之身體或健康者，處三年以下有期徒刑、拘役或一千元以
下罰金。
犯前項之罪因而致人於死者，處無期徒刑或七年以上有期徒刑；
致重傷者，處三年以上十年以下有期徒刑。
第 304 條  （強制罪）
以強暴、脅迫使人行無義務之事或妨害人行使權利者，處三年以
下有期徒刑、拘役或三百元以下罰金。
前項之未遂犯罰之。
第 305 條  （恐嚇危害安全罪）
以加害生命、身體、自由、名譽、財產之事，恐嚇他人致生危害
於安全者，處二年以下有期徒刑、拘役或三百元以下罰金。
第 354 條  （毀損器物罪）
毀棄、損壞前二條以外之他人之物或致令不堪用，足以生損害於
公眾或他人者，處二年以下有期徒刑、拘役或五百元以下罰金。

司法院資訊處製作；財團法人民間司法改革基金會備份。
